臺灣臺東地方法院刑事裁定　　　　　　　　　　　　　九十四年度聲羈字第三二號
　　聲　請　人　臺灣臺東地方法院檢察署檢察官
　　被　　　告　游准銀
　　選任辯護人　丁中原律師
　　　　　　　　蘇建榮律師
右列聲請人因被告背信等案件，聲請羈押，本院裁定如左：
    主  文
聲請駁回。
游准銀於繳納保證金新臺幣佰萬元後釋放。
    理  由
一、聲請意旨略以：被告游准銀前於擔任臺東區中小企業銀行（以下簡稱東企）董事
    長期間，在八十四年六、八及十月間，以其所屬家族企業富隆開發、富生國際、
    中經國際、福壽建設及臺灣土地重劃等公司名義向東企抵押貸款總計新臺幣（下
    同）二十二億八千萬元，並以游錫鈴名義與前揭公司簽訂虛偽不實之共同開發合
    作契約，俟東企貸款核撥下來後，除償還前貸外，再以現金提存方式偽作支付游
    錫鈴開發保證金，實則將保證金以大額現金提出規避稽查，而依此方式套出之多
    數現金流向不明，己有數億流入被告等使用之人頭股票交易戶買賣股票，又八十
    四年間，被告明知銀行法規定對同一自然人放款不得超過銀行前年度淨值百分之
    三、利害關係人則不得超過銀行前年度淨值百分之二（八十三年度東企淨值為七
    十億餘元），卻仍以個人需資金週轉，不顧其為東企董事長理應依法善盡管理人
    責任，卻仍透過游美仁向親友褚素卿、游川衷、戴淑卿、稽國忠、游閔傑等人請
    求充任人頭東企貸款，擔保品及貸款本息允由被告等提供支付，俟前開人頭戶申
    貸總計二億八千八百萬元貸款核撥後，即將前開款項仍以現金支出方式規避清查
    挪作被告等私人使用，因被告涉嫌刑法第三百四十二條第一項之背信罪等罪名；
    另被告因背信案件，甫經臺灣臺北地方法院檢察署提起公訴，及因違反證券交易
    法案件，經臺灣臺北地方法院判處有期徒刑四年，併科罰金一千萬元，再加上本
    件涉案重大，極有可能逃亡以卸刑事重責，且被告利用人頭公司及個人總計向東
    企貸款高達二十五億六千八百萬元，並分別自八十七年底、八十八年初即未再繳
    息，被告亦置之不理，可見其蓄意規避本件龐大債務，更足認其顯有逃亡之虞，
    又被告為探查偵查情形，為相關共犯聘請律師，致相關共犯於偵查時，不敢吐露
    實情，足認被告確實有勾串共犯、證人之虞，且經初步清查結果，部分貸款金額
    流入被告私人帳戶或關係人頭戶中，其詳情如何實有再詳加調查之必要，而相關
    富生國際公司現仍由被告指示其弟游銀銅經營管理，相關處理會計、財務之戴淑
    卿、陳玉卿、游美仁仍在公司任職，如被告未予羈押，自極有可能與相關人就資
    金流向加以勾串甚或另行偽造借貸、買賣契約以圖卸責，另依游美仁所供，本件
    向東企申貸，係由上開公司經理周逸文接洽，而周逸文是時亦任東企之董事，其
    涉嫌自屬重大，然周逸文等尚未到案，被告若未羈押，自有與該等人員勾串之虞
    ，認有刑事訴訟法第一百零一條第一項第一款、第二款之請形，聲請本院准許羈
    押被告等語。
二、按對於被告實施羈押，務須慎重將事，非確有刑事訴訴法第一百零一條第一項或
    第一百零一條之一第一項各款所定情形，而有羈押之必要者，不得羈押。次按刑
    事訴訟法第七十六條第三款所謂「有事實足認為有勾串證人之虞者」，自應依具
    體事實客觀認定，惟此事實並非串證之事實，而為有串證之虞之事實。因此，應
    就案件進行情形及所舉證人與被告之關係等因素被告是否有此等行為之虞，綜合
    以觀，決定是否有串證之可虞。又被告犯罪嫌疑重大而有逃亡之虞者，依刑事訴
    訟法第六十六條、第四十二條第一款（即現行法第一百零一條第一項第一款），
    固得予以羈押，然所謂有逃亡之虞，必須事實上足認被告釋放後確有逃亡之危險
    ，並非漫無限制，祇須被告犯罪嫌疑重大，均可視為有逃亡之虞，而概予羈押。
    （最高法院二十三年抗字第一○六號判例意旨參照）。經查：
  (一)關於被告犯罪嫌疑部分：
    被告於八十三年至八十五年間擔任東企董事長期間，其所屬家族企業富隆開發、
    富生國際、中經國際、福壽建設、臺灣土地重劃等公司，及其親友游棋麟（即游
    川衷）、戴淑卿等人確實向東企抵押貸款總金額合計超過二十五億餘元，且自八
    十七年、八十八年後前開各筆貸款均未按期繳納本息，已成逾放呆帳等情，為被
    告所不爭，並經共犯游銀銅、游棋麟、游美仁、褚素卿、戴淑卿、稽國忠、游閔
    傑等人證述屬實，雖其中核貸過程中是否確有徵信不實及被告有無擅用權限貸放
    等情事，尚有待檢察官續行調查之餘地。惟法院對於羈押或延長羈押事由之審查
    ，其目的僅在判斷檢察官提出之羈押或延長羈押聲請是否符合法定要件，並非認
    定被告是否成立犯罪，故其證據法則無須嚴格證明，僅以自由證明為已足。故本
    院審認前開貸款金額合計逾二十五億元，且償還比例偏低（公司部分僅百分之五
    ），未償還之金額亦逾二十餘億元，對東企造成之損害自屬重大，而此部分既尚
    在檢察官偵查階段，所涉犯罪名自非本院所應加以認定，且有如上之事證可資佐
    證，自堪認被告涉犯刑法第三百四十二條第一項之背信罪嫌重大。
  (二)關於被告是否有勾串共犯、證人之虞部分：
    依前述聲請意旨，檢察官認被告有勾串共犯游銀銅、戴淑卿、陳玉卿、游美仁、
    游棋麟等之虞，所憑理由之一即係以資金流向詳情待查，恐被告會與上開共犯就
    資金流向加以勾串甚或另行偽造借貸、買賣契約，及被告為探查偵查情形，特為
    相關共犯聘請律師；然而，上開共犯均業經檢察官傳喚到案，並以證人身分訊問
    及命具結證述在卷，且相關資金流向亦有銀行支入出傳票可查，檢察官亦已指揮
    調查人員影印相關憑據附卷可稽，另得為被告選任辯護人之人，刑事訴訟法第二
    十七條規定甚明，非所有共犯均可為被告選任辯護人，縱本件被告有如共犯游棋
    麟所言，被告為探查本案偵查情形，有為共犯委任辯護人之情形，然觀其選任辯
    護人之委任狀係由共犯本人親筆簽名委任，顯係經其同意，況且共犯於九十四年
    三月三十一日，經檢察官分別以被告及證人身分訊問完畢後已當庭釋放；因此，
    自難被告有再勾串共犯或證人之虞。至檢察官另稱：本件尚有另一共犯周逸文尚
    未到案，被告恐有與其勾串之虞等語，惟遍觀全卷，檢察官自共犯游美仁於九十
    四年三月二十四日訊問時供述尚有一共犯周逸文後，迄今近二十日，並未任何傳
    喚周逸文或查詢周逸文住居所等作為，似認此並非一重要共犯，而尚無迅予傳喚
    之必要，且共犯游美仁既已以證人身分具結證言在卷，自可資為日後相當有力之
    佐證，復被告僅係消極否認有對周逸文指示之事實，而非有其他積極之辯解；因
    此，此亦難認有相當事實足認被告有與共犯周逸文等人勾串之虞。
  (三)至被告是否有逃亡之虞部分：
    被告現雖有二件刑事案件分別繫屬於臺灣臺北地方法院及臺灣高等法院，然均尚
    未確定，自難以之推論其係待罪執行之人，且其中違反證券交易法案件，經臺灣
    臺北地方法院於九十年十一月二十八日判處有期徒刑四年，併科罰金一千萬元，
    其刑期不可謂不重，然迄今三年有餘，並未見被告有任何企圖逃亡以卸刑責之跡
    象，至東企貸款債務，更溯自八十七年底、八十八年初，迄今雖已成逾放呆帳，
    但被告亦未有逃亡以規避債務之行徑，故尚難執此遽認被告有逃亡之虞事實。
三、綜上所述，本件相關共犯、證人既經檢察官訊問並具結在卷，且獲得相當之事證
    ，又其他共犯現無一人尚在羈押中，難認被告有勾串共犯之虞之事實，另依聲請
    人提出之卷證，亦不足以證明被告有逃亡之虞事實。本件被告自難認有羈押之必
    要。因此，聲請人聲請羈押，尚難准許，應予駁回。惟本件既認有相當事證足資
    佐證被告涉犯背信罪嫌重大，而依聲請意旨，檢察官猶有其他事證續行偵查之必
    要，雖未予羈押被告，惟為確保日後進行追訴或審判之順遂，爰斟酌本件被害金
    額及被告之資力等情況，命被告於具保三百萬元後准予釋放。
四、依刑事訴訟法第二百二十條，裁定如主文。
中      華      民      國    九十四    年      四      月     十三     日
                                  臺灣臺東地方法院刑事庭
                                      審判長法  官  楊力進
                                            法  官  陳兆翔
                                            法  官  劉柏駿
右正本證明與原本無異。
如不服本裁定，應於裁定送達後五日內向本院提出抗告狀。（須附繕本）
「切勿逕送上級法院」
                                            書記官  王敏玉
中      華      民      國    九十四    年      四      月     十三     日
